臺灣臺中地方法院民事判決
                                     108年度勞訴字第19號
原      告  黃凱暉  
訴訟代理人  楊承彬律師（法律扶助律師）
被      告  朵薩身心美學事業股份有限公司

法定代理人  洪德柱  
訴訟代理人  宋永祥律師
複代理  人  鄭志誠律師
上列當事人間請求確認僱傭關係存在事件，本院於民國108年5月
8日言詞辯論終結，判決如下：
    主      文
確認原告與被告間之僱傭關係存在。
被告應自民國107年11月1日起至回復原告原職繼續執行職務日之
前一日止，按月給付原告新臺幣參萬元。
原告其餘之訴駁回。
訴訟費用由被告負擔。
    事實及理由
一、原告主張：原告於民國106年12月12日起受僱被告並擔任總
    務人員，工作內容為負責維修水管、電燈兼做司機等事務，
    每月薪資為新臺幣（下同）30,000元。嗣原告於107年8月1
    日因被告指示協助搬運防火門及玻璃門，致原告受有「急性
    下背及頸部疼痛」之職業傷害，自107年8月1日起獲准請休
    公傷假，同年8月7日傷後上班時，被告要求原告前往整理近
    百坪大之倉庫，原告反應傷後身體狀況未痊癒，無法從事對
    勞力負荷過大之工作，希望能延後處理時，被告竟欲資遣原
    告，原告向被告表示此有違勞動基準法（下稱勞基法）規定
    ，被告始取消資遣行為，然被告於同年10月16日另以被告營
    運狀況不佳為由，對原告為資遣之表示並要求原告當天離職
    ，惟原告嗣於107年11月1日接獲被告寄發之服務證明書及離
    職證明書時，其上所勾選之「離職原因」，竟係被告以原告
    有勞基法第11條第5款所規定不能勝任工作為由，據此終止
    兩造間勞動契約，足見被告資遣原告之理由前後矛盾，對原
    告所為終止勞動契約之意思表示，並非合法，兩造間之僱傭
    關係自仍繼續存在。又被告於107年10月16日要求原告離職
    時，即隱含拒絕受領原告提供勞務之意思，依民法第487 條
    規定，原告無補服勞務之義務，並得請求被告給付報酬。又
    被告已給付原告至107年10月31日止之薪資，則被告應自107
    年11月1日起至回復原告原職繼續執行職務日之日止，按月
    給付原告薪資30,000元。並聲明：㈠確認兩造間之僱傭關係
    存在；㈡被告應自107年11月1日起至回復原告原職繼續執行
    職務日之日止，按月給付原告30,000元。
二、被告抗辯：
  ㈠原告自106年12月12日起受僱於被告並擔任總務人員，負責水
    電維修、司機及其他公司交辦之雜物工作等。惟原告自任職
    以來，有下列因故意或重大過失等可歸責於原告之事由，無
    法據實完成被告交辦之工作、拒絕配合被告加班之要求、經
    常藉故摸魚等情形，被告多次透過原告之主管告誡及要求，
    始終未改善，原告對於所擔任之工作確已不能勝任：
  ⒈原告至被告應徵時，被告即說明於假日期間舉辦活動時，員
    工應配合加班協助辦理，原告亦表明願配合加班，方成立勞
    動契約。但自107年1月起至同年10月31日即原告資遣之日止
    ，被告於假日期間所辦理共13次活動，原告均以家裡有事為
    由，從未配合加班協助辦理相關事宜，足見原告有違應聘時
    ，所為於被告假日舉辦活動時願配合加班之承諾。
  ⒉原告主要為水電維修等各類雜物工作，然原告未提出診斷證
    明書，即以其懼高為由，拒絕處理更換燈泡、裝卸投影機等
    基本工作，甚至被告交辦應將場館外牆重新油漆粉刷之工作
    ，原告亦未完成，可見無法勝任其所擔任之工作。
  ⒊原告自107年4月開始，於每日快要下班前即藉口上廁所，時
    間長達40分鐘至1個小時不等，經清潔人員告知，發現原告
    每日均有長時間占用廁所之情事，及原告主管即被告之總務
    課長，發現原告經常於上班期間不知去向，無法交辦工作，
    而發現原告有躲在廁所偷懶之行徑。
  ⒋原告平時工作態度不佳，經常無法完成被告交辦之各項事務
    ，為改善原告之工作效率及態度，及確保原告能完成相關工
    作，被告於107年7月初即針對原告之工作內容擬定下半年度
    之工作計畫表，並請原告自行評估各項工作可完成之期間。
    但原告以7、8月份太熱為由，拒絕辦理被告所預定之倉庫清
    理工作，並擅自變更各項工作之處理時程。即使依原告意願
    變更工作順序，並自行預定完成日期，原告仍未完成，足見
    原告無法勝任被告交辦之工作。
  ㈡綜上，原告受僱被告期間有前揭拒絕配合加班、藉口推託工
    作、不能完成工作及違反應忠誠履行勞務給付義務等可歸責
    於原告事由之行為，且被告多次告誡原告及要求改善未果，
    始以擬定下半年度工作計畫之方式，明確規範原告應完成之
    工作，作為改善原告工作績效與態度之方式，但原告仍無法
    按期完成，甚至未完成。原告對於所擔任之工作確已不能勝
    任，故被告依勞基法第11條第5款規定於107年10月31日終止
    兩造間勞動契約，自屬合法。再者，被告已依勞基法第11條
    第5款規定合法資遣原告，並已給付原告資遣費13,334元。
    退步言，縱認原告對被告之本件請求為有理由，被告主張就
    本件被告應給付原告之工資，與被告前揭已給付原告之資遣
    費13,334元二者互為抵銷。並聲明：駁回原告之訴。
三、法院之判斷：
  ㈠確認法律關係之訴，非原告有即受確認判決之法律上利益者
    ，不得提起之，民事訴訟法第247條第1項前段定有明文。所
    謂即受確認判決之法律上利益，係指法律關係之存否不明確
    ，原告主觀上認其在法律上之地位有不安之狀態存在，且此
    種不安之狀態，能以確認判決將之除去者而言，若縱經法院
    判決確認，亦不能除去其不安之狀態者，即難認有受確認判
    決之法律上利益（最高法院52年台上字第1240號民事判例意
    旨參照）。本件原告主張其與被告間之僱傭關係存在，為被
    告所否認，而兩造間之僱傭關係是否存在，影響原告是否為
    被告勞工之法律上地位，原告私法上地位自有受侵害之危險
    ，原告提起本件確認之訴，有法律上利益，先予敘明。
  ㈡本件被告係依勞基法第11條第5款規定而於107年10月31日終
    止兩造間勞動契約，固有被告出具之原告離職證明書在卷可
    按（見原證6）。惟查：
  ⒈勞基法第11條第5款規定之「勞工對於所擔任之工作確不能勝
    任時」，與勞基法第12條第1項第4款規定之「違反勞動契約
    或工作規則，情節重大者」，二者各以不同事實作為規範對
    象，且勞基法第11條、第12條關於雇主向勞工終止雙方間勞
    動契約之規定，無論應否附預告期間、給付資遣費等項均有
    不同，顯見勞基法第11條第5款、第12 條第1項第4款二者之
    規範目的互相排斥、不能並存，勞基法第11條第5款應以不
    可歸責於勞工之事由為限始有適用，而勞基法第12條第1項
    第4款則屬債務不履行之領域，應在可歸責於勞工之事由情
    形下，始有勞基法第12條第1項第4款之適用。否則，雇主原
    來應依勞基法第12條第1項第4款規定勞工違反勞動契約或工
    作規則須達「情節重大」始可解僱，及同條第2項除斥期間
    之限制，無異將因雇主可利用勞基法第11條第5款向勞工終
    止勞動契約之方式，實質上達到規避勞基法第12條第1項第4
    款規定限制之目的，自屬不當。基此，本件被告以原告有前
    揭故意或重大過失等可歸責於原告事由之債務不履行情事為
    由，據此依勞基法第11條第5款規定向原告終止兩造間勞動
    契約，自非適法，不生合法終止之效力，兩造間僱傭關係仍
    繼續存在，已堪認定。
  ⒉況且，勞基法第11條、第12條分別規定雇主之法定解僱事由
    ，為使勞工適當地知悉其所可能面臨之法律關係的變動，雇
    主基於誠信原則應有告知勞工其被解僱事由之義務，並基於
    保護勞工之意旨，雇主不得隨意改列其解僱事由，始符「解
    僱最後手段性原則」。觀諸前揭卷附被告出具之原告離職證
    明書，可知被告僅於其上事先印製之「離職原因」欄位勾選
    「勞動基準法第十一條第五款」，該離職證明書上並未載明
    原告「對於所擔任之工作確不能勝任」之具體事實究竟為何
    ，且被告解僱原告之前，亦未以載明原告該當於「對於所擔
    任之工作確不能勝任」要件事實之資遣通知書等書面文件，
    履行其告知原告被解僱事由之義務，益見被告依勞基法第11
    條第5款規定向原告終止兩造間勞動契約，不符解僱最後手
    段性原則，自不生合法終止之效力，兩造間僱傭關係仍繼續
    存在，實堪認定。
  ⒊綜上，被告依勞基法第11條第5款規定於107年10月31日終止
    兩造間勞動契約，不生合法終止之效力。原告據此請求確認
    兩造間之僱傭關係存在，為有理由，應予准許。
  ㈢僱用人受領勞務遲延者，受僱人無補服勞務之義務，仍得請
    求報酬，民法第487條本文定有明文。是雇主不法解僱勞工
    ，應認其拒絕受領勞工提供勞務之受領勞務遲延。勞工無補
    遭不法解僱期間之服勞務義務，並得依原定勞動契約請求該
    期間之報酬（參照最高法院89年度台上字第1405號民事判決
    ，亦同此旨）。又雇主不法解僱勞工，應認其拒絕受領勞工
    提供勞務，負受領勞務遲延責任。且雇主受領勞務遲延後，
    須再表示受領之意思，或為受領給付作必要之協力，催告受
    僱人給付勞務，受領勞務遲延之狀態，始得謂終了，在此之
    前，受僱人並無補服勞務之義務（參見最高法院105年度台
    上字第675號民事判決，亦同此旨）。經查，被告終止兩造
    間之勞動契約，不生合法終止之效力，兩造間僱傭關係仍繼
    續存在，已如前述，則被告不法解僱原告，足見被告已拒絕
    原告繼續服勞務，而原告於被告違法終止勞動契約前，主觀
    上並無任意去職之意，客觀上亦可繼續提供勞務，則被告拒
    絕受領原告提供勞務，自應負受領遲延之責。被告於受領遲
    延中，原告既無須催告被告受領勞務，且被告於受領遲延後
    ，須再表示受領之意，或為受領給付作必要之協力，催告原
    告給付，其受領遲延之狀態始得認為終了，然被告並未為上
    開行為，堪認原告遭被告非法解僱時已依債務本旨於適當處
    所及時期提出勞務給付。則被告既拒絕受領原告提供勞務，
    自應負受領遲延之責。被告於受領遲延中，依前揭說明，自
    應負受領遲延之責，原告則無須補服勞務，仍得請求報酬。
    再者，原告請求被告就未到期之工資給付性質，雖為將來給
    付之訴，但被告對於已到期之工資迄未給付，且其答辯聲明
    亦請求駁回原告之訴，顯然有到期不為履行之虞，原告自有
    預為請求之必要，是原告此部分請求，亦屬有據。又原告之
    每月薪資為30,000元乙節，為兩造所共認（見本院108年4月
    1 日言詞辯論筆錄），堪認屬實。依前開規定，原告主張被
    告應自107年11月1日起至回復原告原職繼續執行職務日之前
    一日止，按月給付原告30,000元，為屬有據，應予准許。至
    於原告回復原職繼續執行職務之日，被告即無受領勞務遲延
    之情形，兩造間就薪資之數額、給付薪資之方式等，即應依
    兩造間之勞動契約定之，且仍受原告是否依約提供勞務等各
    項因素影響，非得逕以上開金額認定之，故原告就復職之日
    之薪資請求，為屬無據，不應准許。
  ㈣抵銷之意思表示，附有條件或期限者，無效。為民法第335條
    第2項所明定。本件被告就其被告先前給付原告資遣費13,33
    4元所為之抵銷抗辯，係附有條件（即附加經法院認定其終
    止兩造間勞動契約不合法為條件）而為抵銷，依前開規定，
    自屬無效。是被告前揭抵銷抗辯，為無理由，不應准許。
  ㈤綜上所述，原告請求確認兩造間之僱傭關係存在，並請求被
    告自107年11月1日起至回復原告原職繼續執行職務日之前一
    日止，按月給付原告30,000元為有理由，應予准許。至原告
    逾此範圍之請求，為無理由，應予駁回。
四、本件事證已臻明確，兩造其餘攻擊防禦方法及舉證，經審酌
    後均與判決結果不生影響，爰不一一論述，附此敘明。
五、訴訟費用負擔之依據：本院審酌本件原告敗訴部分極其輕微
    ，依民事訴訟法第79條規定，認本件訴訟費用應由被告負擔
    為適當。
中　　華　　民　　國　 108　　年　　5 　　月　　31　　日
              民事勞工法庭    法  官  何世全
一、上正本係照原本作成。
二、如對本判決上訴，須於判決送達後20日內向本院提出上訴狀
    。如委任律師提起上訴者，應一併繳納上訴審裁判費。
三、提起上訴，應以上訴狀表明(一)對於第一審判決不服之程度
    ，及應如何廢棄或變更之聲明，(二)上訴理由（民事訴訟法
    第441 條第1項第3款、第4款），提出於第一審法院。
中　　華　　民　　國　 108　　年　　5 　　月　　31　　日
                              書記官  黃筠婷